臺灣高等法院刑事裁定
抗　告　人
即　異議人
即受處分人　甲○○
上列抗告人因違反道路交通管理處罰條例案件，不服臺灣士林地
方法院94年度交聲更字(一)字第6號，中華民國 94年7月5日裁定，
提起抗告，本院裁定如下：
    主  文
原裁定撤銷，發回臺灣士林地方法院。
    理  由
一、原審裁定係以：按汽車駕駛人，未領有駕駛執照駕車者，處
    新臺幣（下同）6000元以上 12000元以下罰鍰，道路交通管
    理處罰條例第21條第1項第1款定有明文。經查甲○○於民國
    （下同）88年12月7日駕駛ＣＫ─5711 號小客車在臺北市○
    ○路○段設有計費器之停車位停車未繳費，經臺北市交通事
    件裁決所於89年7月31日，以北市裁三字第裁00 -000000000
    號違反道路交通管理事件裁決書裁處甲○○罰鍰1200元，並
    限期於 89年8月30日前繳納完畢，甲○○逾期未繳納罰鍰，
    亦未繳送駕駛執照，原處分機關遂依法逕行註銷其駕駛執照
    ，有臺北市交通事件裁決所 89年7月31日北市裁三字第裁00
    -000000000號違反道路交通管理事件裁決書在卷可稽。該裁
    決書已於89年8月8日送達於臺北市○○區○○路2段50巷2號
    4 樓，由甲○○蓋章收受，有中華郵政掛號郵件收件回執在
    卷可佐。甲○○於其駕駛執照並註銷後之93年2月19日下午4
    時18 分許，駕駛CB-5566號自用小客車，在臺北市市○○道
    與延吉街，使用已註銷之駕照駕駛，經臺北市警察局松山分
    局依道路交通管理處罰條例第21條第1項第1款之規定舉發，
    臺北市交通事件裁決所於 93年10月4日以北市裁三字第裁22
    ─ＡＢＫ902825號裁決書處罰異議人無照駕駛罰鍰 12000元
    。甲○○雖辯稱，其所有ＣＫ─5711號小客車已於 89年2月
    29日至監理所辦理過戶（予他人）完成手續，該監理人員並
    未告知其尚有罰款未繳，致其因 88年12月7日之罰單未繳納
    罰鍰而逾越法定期間致遭註銷駕照，聲明異議云云。惟原處
    分機關對於甲○○該筆欠款之請求權尚未罹於時效而消滅，
    其公法上之請求權仍然存在，不因該部自小客車已經過戶而
    消滅，原處分機關依法逕行註銷甲○○駕駛執照，尚無違誤
    ，從而原處分機關依道路交通管理條例第21條第1項第1款之
    規定裁處異議人 12000元之罰鍰，核與上開規定無違，乃駁
    回甲○○之異議。
二、受處分人即聲明異議人甲○○提起抗告略以：(一)裁決所送達
    裁決書之前，並未寄送任何罰單通知且載明此罰單為汽車過
    戶之前的罰單，於汽車過戶前尚未查出，所以應予繳納，請
    盡速補繳…諸如此類之告知，本人乃一般之民眾，在觀念上
    均以為過戶當時必須結清所有罰單及欠款始得過戶，既已順
    利過戶，怎又會有漏網罰單未繳，因此直接裁決是不當的行
    政行為，本人確實未收到罰單，不可能為了區區六百元的罰
    單甘冒被吊銷執照的情形。鈞院所稱「如有查證之必要，得
    延長，但不得逾3 個月」，試問停車費未繳之違規處分，需
    作如何之查證，且如何需延長3 個月這麼長之時間，裁決所
    顯有行政疏失。(三)鈞院所稱「違規查詢檔本來就有時間差的
    問題」，就一般民眾而言，如何得知有所謂的時間差？行政
    上之疏失所造成之錯誤，如何要由民眾來承擔，指摘原審裁
    定不當。
三、本件原處分機關係以甲○○無照駕駛，裁處甲○○罰鍰一萬
    二千元（ＡＢＫ902825號裁決書），甲○○則主張其非無照
    駕駛，乃係領有駕駛執照，裁決機關之註銷其駕駛執照乃係
    非法云云。則本件首應審究者厥為裁決機關之註銷甲○○之
    駕駛執照（000000000號裁決書）是否依法為之。
四、依道路交通管理處罰條例第7條之2第1項第3款及第2 項之規
    定，違規停車而駕駛人不在場，得對汽車所有人逕行舉發處
    罰，該項舉發應查明汽車所有人姓名或名稱、住址後，製單
    舉發處罰之。又依道路交通管理處罰條例第8條第2項之規定
    ，公路主管機關依同條例第12條至第68條規定處罰時，於裁
    決前，應給予違規行為人陳述之機會。再行政行為之內容應
    明確，此為行政程序法第5 條所明定，雖行政程序法制定於
    89年12月27日，時在本件000000000號裁決書於89年7月31日
    裁決之後，但行政程序法第5 條之規定，不過將此原則明文
    化而已，並非意謂在該法制定之前，可不受此原則之拘束。
    查臺北市交通事件裁決所係於 89年7月31日以北市裁三字第
    22─000000000號裁決書，認甲○○於88年12月7日在臺北市
    ○○路○段設有計費器停車位停車不繳費，乃依道路交通管
    理處罰條例第56條第10款規定，裁處一罰鍰一千二百元，限
    於89年8月30日前繳納；二上開罰鍰逾期不繳納之處分：(一)
    自89年8月31日起易處吊扣駕駛執照二個月，並限於89年9月
    14日前繳送。89年9月14日前未繳送駕駛執照者，自89年9月
    15起易處吊銷，並逕行註銷駕駛執照。(三)經易處（吊）註銷
    駕駛執照者後，自 89年9月15日起一年內不得重新考領駕駛
    執照（見交聲更(一)字第6 號卷第10頁）。遍查卷內並無甲○
    ○停車未繳費之單據、警方或停車位主管機關之查明汽車所
    有人予以舉發之舉發單，以及讓甲○○於裁決前陳述之資料
    ，則裁決所之前述裁決是否合乎法律規定，已值懷疑。再觀
    之前述裁決，分三項主文，第(一)項主文固較明確，其餘第(二)
    項、第(三)項之主文，乃係繫於不確定之事實，顯然有背於行
    政行為之內容應明確之原則，則臺北市交通事件裁決所之逕
    行註銷甲○○之駕駛執照是否合法，尚值商榷，甲○○提起
    抗告指摘原裁定不當，非無理由，應由本院將原裁定撤銷發
    回原審法院，另為適法之處理。
綜上論斷，應依道路交通案件處理辦法第26條，刑事訴訟法第41
3條，裁定如主文。
中　　華　　民　　國　　94　　年　　8 　　月　　30　　日
                刑事第十四庭審判長法  官  張連財
                                  法  官  楊照男
                                  法  官  林明俊
以上正本證明與原本無異。
不得再抗告。
                                  書記官  蕭進忠
中　　華　　民　　國　　94　　年　　9 　　月　　2 　　日
